臺灣臺中地方法院刑事判決
111年度簡上字第32號
上  訴  人  臺灣臺中地方檢察署檢察官
上  訴  人
即  被  告  陳惟新


上列上訴人因被告詐欺案件，不服本院110年度簡字第1343號中
華民國110年12月9日第一審簡易判決(原起訴案號：110年度偵字
第4081號、第6773號、第6787號、第8799號、第15092號、第157
37號、第23218號)，提起上訴及移送併辦(111年度偵字第158號)
，本院管轄之第二審合議庭判決如下：
    主  文
原判決撤銷。
陳惟新幫助犯洗錢防制法第十四條第一項之洗錢罪，處有期徒刑
肆月，併科罰金新臺幣伍萬元，罰金如易服勞役，以新臺幣壹仟
元折算壹日。
    犯罪事實
一、陳惟新可預見提供個人金融帳戶予他人使用，可能因此供不
    法詐騙份子利用以詐術使他人將款項匯入後，再提領利用，
    進而幫助他人遂行詐欺取財之犯罪目的，亦足供他人作為掩
    飾該犯罪所得去向之用，竟仍基於縱幫助他人實施詐欺取財
    、掩飾犯罪所得去向亦不違背其本意之不確定故意，於民國
    109年10月1日15時，在臺中市○○區○○路00○0號全家便利商店
    臺中世貿店，將其向臺灣銀行大雅分行申設之帳號00000000
    0000號帳戶(下稱臺銀帳戶)存摺、提款卡及密碼提供與真實
    姓名年籍不詳、自稱「MKIC」之詐欺集團成員，而容任「MK
    IC」及所屬詐欺集團成員使用前揭臺銀帳戶詐欺他人財物，
    藉此掩飾犯罪所得去向。嗣該詐欺集團成員取得前揭臺銀帳
    戶資料後，意圖為自己不法之所有，共同基於一般洗錢、詐
    欺取財之犯意聯絡，於如附表編號㈠至「詐欺方式」欄所
    示時、地，對如附表「被害人」欄所示各該被害人施以詐
    術，致其等誤信為真，因而陷於錯誤，分別於如附表「匯
    款經過」及「匯款金額」欄所示時、地，匯款至前揭臺銀帳
    戶，旋遭人提領一空。嗣因如附表「被害人」欄所示各該
    被害人發覺遭詐騙後報警處理，始悉上情。
二、案經余德新、林家誼訴由雲林縣警察局西螺分局報告、黃鈞
    揚、梁祐綸訴由新北市政府警察局板橋分局報告、陳富邦訴
    由苗栗縣警察局苗栗分局報告、楊家豪訴由苗栗縣警察局通
    霄分局報告、王俊堅訴由嘉義縣警察局水上分局報告、胡哲
    瑋訴由桃園市政府警察局中壢分局報告、羅詩旻訴由臺中市
    政府警察局大雅分局報告、陳吉林訴由屏東縣政府警察局屏
    東分局報告暨張育誠訴由高雄市政府警察局小港分局報告臺
    灣臺中地方檢察署檢察官偵查起訴及移送併辦。
    理    由
壹、證據能力方面：
一、本案據以認定上訴人即被告陳惟新犯罪之被告以外之人於審
    判外之陳述：證人即告訴人余德新、林家誼、黃鈞揚、梁祐
    綸、陳富邦、王俊堅、羅詩旻、胡哲瑋、楊家豪、證人即被
    害人陳思筠、證人即告訴人陳吉林、張育誠分別於警詢時之
    證述等部分，公訴人及被告於本院111年2月22日審理時，均
    表示同意作為證據使用【見本院111年度簡上字第32號卷宗(
    下稱本院卷)第98-107頁】，復經本院審酌認上揭警詢分別
    係承辦警員依法通知詢問，該等證據作成及取得均無違法、
    不當或顯不可信之情況存在，應屬適當，依刑事訴訟法第15
    9條之5第1項之規定，具有證據能力。
二、又本案認定事實引用之卷內其餘非供述證據，均與本案待證
    事實具有關聯性，並無證據證明係公務員違背法定程序取得
    ，依刑事訴訟法第158條之4規定反面解釋，亦有證據能力。
貳、實體部分：
一、認定犯罪事實所根據之證據及理由：
  ㈠上揭犯罪事實，業據被告於原審訊問及本院審理時均坦承不
    諱【見本院110年度易字第1882號卷宗(下稱原審卷)第128頁
    、本院卷第97、111頁】，核與證人余德新、林家誼、黃鈞
    揚、梁祐綸、陳富邦、王俊堅、羅詩旻、胡哲瑋、楊家豪、
    陳思筠、陳吉林、張育誠分別於警詢時證述情節均相符合【
    余德新部分：見臺灣臺中地方檢察署110年度偵字第4081號
    偵查卷宗(下稱4081號偵卷)第21-22頁；林家誼部分：見408
    1號偵卷第25-27頁；黃鈞揚部分：見臺灣臺中地方檢察署11
    0年度偵字第6773號偵查卷宗(下稱6773號偵卷)第19-22頁；
    梁祐綸部分：見6773號偵卷第23-25頁；陳富邦部分：見臺
    灣臺中地方檢察署110年度偵字第6787號偵查卷宗(下稱6787
    號偵卷)第21-29頁；王俊堅部分：見臺灣臺中地方檢察署11
    0年度偵字第8799號偵查卷宗(下稱8799號偵卷)第71-74頁；
    羅詩旻部分：見臺中市政府警察局大雅分局刑案偵查卷宗(
    案號：中市警雅分偵字第1090043728號，下稱警卷)第41-45
    頁；胡哲瑋部分：見臺灣臺中地方檢察署110年度偵字第150
    92號偵查卷宗(下稱15092號偵卷)第55-56頁；楊家豪部分：
    見臺灣臺中地方檢察署110年度偵字第23218號偵查卷宗(下
    稱23218號偵卷)第31-40、41-43、45-47、49-51頁；陳思筠
    部分：見8799號偵卷第33-36頁；陳吉林部分：見臺灣臺中
    地方檢察署110年度偵字第25454號偵查卷宗(卷一，下稱254
    54號偵卷㈠)第127-182頁；張育誠部分：見臺灣彰化地方檢
    察署110年度他字第2000號偵查卷宗(下稱2000號他卷)第112
    -114頁】，且有交友軟體個人首頁截圖照片(陳思筠)2張、
    詐欺網頁截圖照片(陳思筠)1張、交易紀錄截圖照片(陳思筠
    )2張、LINE對話紀錄截圖照片(陳思筠)27張、內政部警政署
    反詐騙諮詢專線紀錄表(陳思筠)、臺中市政府警察局大雅分
    局大雅派出所受理詐騙帳戶通報警示簡便格式表(陳思筠)、
    金融機構聯防機制通報單(陳思筠)、臺中市政府警察局大雅
    分局大雅派出所受理刑事案件報案三聯單(陳思筠)各1紙、
    郵政自動櫃員機交易明細表影本(王俊堅)2紙、查詢12個月
    交易明細(王俊堅)、內政部警政署反詐騙諮詢專線紀錄表(
    王俊堅)、高雄市政府警察局林園分局大寮分駐所受理詐騙
    帳戶通報警示簡便格式表(王俊堅)、金融機構聯防機制通報
    單(王俊堅)、高雄市政府警察局林園分局大寮分駐所受理各
    類案件紀錄表(王俊堅)、高雄市政府警察局林園分局大寮分
    駐所受理刑事案件報案三聯單(王俊堅)各1紙、臺灣銀行大
    雅分行109年10月29日大雅營密字第10950014071號函暨檢附
    臺銀帳戶相關資料(含通訊中文名、地資料查詢1紙、存摺存
    款歷史交易明細5紙、開戶身分證件影本1紙、開用照片1張)
    共9紙、臺銀帳戶相關資料(含通訊中文名、地資料查詢1紙
    、存摺存款歷史交易明細2紙)共3紙、高雄市政府警察局仁
    武分局鳥松分駐所受理詐騙帳戶通報警示簡便格式表(黃鈞
    揚)、內政部警政署反詐騙諮詢專線紀錄表(黃鈞揚)各1紙、
    存款帳戶查詢截圖照片(黃鈞揚)1張、LINE對話紀錄截圖照
    片(黃鈞揚)14張、存摺內頁影本(黃鈞揚)、臺北市政府警察
    局內湖分局港墘派出所受理詐騙帳戶通報警示簡便格式表(
    梁祐綸)、金融機構聯防機制通報單(梁祐綸)、交易明細截
    圖照片(梁祐綸)3張、LINE對話紀錄截圖照片(梁祐綸)31張
    、臺灣銀行營業部109年11月9日營存字第10950124771號函
    暨檢附臺銀帳戶之存摺存款歷史明細批次查詢共4紙、臺中
    市政府警察局霧峰分局霧峰派出所受理刑事案件報案三聯單
    (余德新)、內政部警政署反詐騙諮詢專線紀錄表(余德新)、
    臺中市政府警察局霧峰分局霧峰派出所受理各類案件紀錄表
    (余德新)各1紙、存摺內頁影本(余德新)2紙、國內匯款申請
    書回條(余德新)1紙、LINE對話紀錄截圖(余德新)1張、臺中
    市政府警察局霧峰分局霧峰派出所受理詐騙帳戶通報警示簡
    便格式表(余德新)、金融機構聯防機制通報單(余德新)、彰
    化縣政府警察局芳苑分局王功派出所受理刑事案件報案三聯
    單(林家誼)、內政部警政署反詐騙諮詢專線紀錄表(林家誼)
    、彰化縣政府警察局芳苑分局王功派出所受理詐騙帳戶通報
    警示簡便格式表(林家誼)各1紙、金融機構聯防機制通報單(
    林家誼)2紙、臺幣轉帳明細截圖照片(林家誼)2張、LINE對
    話紀錄截圖照片(林家誼)29張(見8799號偵卷第37、38、40-
    41、41-54、55-56、65、66、69、75、83、85-86、95、96
    、123、124、129-145頁、6773號偵卷第29-33、35、37、39
    、41-48、51、53、55、57-58、59-74頁、4081號偵卷第35-
    41、51、53-54、57-59、61、67、69、81、135、137-138、
    141、144-145、157、159-173頁)、內政部警政署反詐騙諮
    詢專線紀錄表(陳富邦)、苗栗縣警察局頭份分局頭份派出所
    受理詐騙帳戶通報警示簡便格式表(陳富邦)、金融機構聯防
    機制通報單(陳富邦)各1紙、臺灣銀行大雅分行109年11月19
    日大雅營密字第10900046411號函暨檢附臺銀帳戶相關資料(
    含通訊中文名、地資料查詢1紙、存摺存款歷史交易明細2紙
    、開戶身分證件影本1紙、開戶用照片1張)共6紙、臺幣轉帳
    交易截圖照片(陳富邦)1張、LINE對話紀錄截圖照片(陳富邦
    )1份、詐騙網頁截圖照片(陳富邦)3張、臺灣銀行大雅分行1
    09年11月18日大雅營密字第10900045861號函暨檢附臺銀帳
    戶相關資料(含通訊中文名、地資料查詢1紙、存摺存款歷史
    交易明細5紙)共7紙、LINE首頁截圖照片(羅詩旻)2張、詐騙
    app截圖照片(羅詩旻)4張、轉帳明細截圖照片(羅詩旻)1張
    、LINE對話紀錄截圖照片(羅詩旻)2張、金融機構聯防機制
    通報單(羅詩旻)、內政部警政署反詐騙諮詢專線紀錄表(羅
    詩旻)、新北市政府警察局中和分局員山派出所受理詐騙帳
    戶通報警示簡便格式表(羅詩旻)、新北市政府警察局中和分
    局員山派出所受理刑事案件報案三聯單(羅詩旻)、新北市政
    府警察局中和分局員山派出所受理各類案件紀錄表(羅詩旻)
    各1紙、臺灣銀行營業部109年12月8日營存字第10950138261
    號函暨檢附臺銀帳戶相關資料(含通訊中文名、地資料查詢1
    紙、存摺存款歷史交易明細批次查詢3紙)共5紙、元大銀行
    存款存摺封面暨內頁影本(楊家豪)5紙、郵政存簿儲金簿封
    面暨內頁影本(楊家豪)4紙、玉山銀行活期儲蓄存款存摺封
    面暨內頁影本(楊家豪)3紙、元大銀行客戶往來交易明細影
    本(楊家豪)2紙、高雄市政府警察局楠梓分局右昌派出所受
    理各類案件紀錄表(楊家豪)、內政部警政署反詐騙諮詢專線
    紀錄表(楊家豪)、高雄市政府警察局楠梓分局右昌派出所受
    理詐騙帳戶通報警示簡便格式表(楊家豪)、金融機構聯防機
    制通報單(楊家豪)各1紙(見6787號偵卷第31-32、33、35、4
    3-53、61、59-83、83頁、警卷第11-24、47、48-49、50、5
    0、52、65、161-162、163、169、171頁、23218號偵卷第53
    -61、63-67、68-71、72-74、80-81、82、83-84、97、112
    頁)、臺灣銀行大雅分行109年11月17日大雅營密字第109000
    45851號函暨檢附臺銀帳戶相關資料(含通訊中文名、地資料
    查詢1紙、存摺存款歷史交易明細5紙、開戶身分證件影本1
    紙、開戶用照片1張)共9紙、雲林縣警察局斗六分局林內分
    駐所陳報單(胡哲瑋)、內政部警政署反詐騙諮詢專線紀錄表
    (胡哲瑋)、雲林縣警察局斗六分局林內分駐所受理詐騙帳戶
    通報警示簡便格式表(胡哲瑋)、金融機構聯防機制通報單(
    胡哲瑋)各1紙、臺灣銀行自動櫃員機交易明細表翻拍照片(
    胡哲瑋)2張、LINE對話紀錄截圖照片(胡哲瑋)1份、詐騙網
    頁截圖照片(胡哲瑋)1份、雲林縣警察局斗六分局林內分駐
    所受理各類案件紀錄表(胡哲瑋)、雲林縣警察局斗六分局林
    內分駐所受理刑事案件報案三聯單(胡哲瑋)各1紙、對話紀
    錄截圖照片(張育誠)1份、詐騙網頁截圖照片(張育誠)2張、
    內政部警政署反詐騙諮詢專線紀錄表(張育誠)1紙、臺灣銀
    行營業部110年8月27日營存字第11050088301號函暨檢附臺
    銀帳戶之通訊中文名、地資料查詢共2紙、高雄市政府警察
    局小港分局桂陽路派出所受理各類案件紀錄表(張育誠)、內
    政部警政署反詐騙諮詢專線紀錄表(張育誠)各1紙、臺外幣
    交易明細查詢截圖照片(張育誠)1張、高雄市政府警察局小
    港分局桂陽路派出所受理刑事案件報案三聯單(張育誠)、金
    融機構聯防機制通報單(張育誠)、高雄市政府警察局小港分
    局桂陽路派出所受理詐騙帳戶通報警示簡便格式表(張育誠)
    各1紙、內政部警政署反詐騙諮詢專線紀錄表(陳吉林)、屏
    東縣政府警察局屏東分局萬丹分駐所受理詐騙帳戶通報警示
    簡便格式表(陳吉林)、金融機構聯防機制通報單(陳吉林)、
    郵政存簿儲金簿存摺封面影本(陳吉林)各1紙、LINE對話紀
    錄截圖照片(陳吉林)22張、詐騙網頁截圖照片(陳吉林)2張
    、轉帳交易明細截圖照片(陳吉林)2張、臺銀帳戶相關資料(
    含通訊中文名、地資料查詢1紙、存摺存款歷史交易明細批
    次查詢2紙、開戶身分證件影本2紙、開戶用照片1張)共4紙
    在卷可稽【見15092號偵卷第27-43、51、57-58、69、85、9
    3、95-97、103-117、97-115、119、121頁、2000號他卷第1
    3-63、65-67、118、133-135頁、臺灣彰化地方檢察署111年
    度偵字第158號偵查卷宗(下稱158號偵卷)第48、49、55、89
    、97、99頁、25454號偵卷㈠第283-284、287、288、307、30
    9-313、309、131-134頁、臺中地方檢察署110年度偵字第25
    454號偵查卷宗(卷二，下稱25454號偵卷㈡)第197-204頁】，
    足認被告之自白與事實相符，堪以採認。
  ㈡近年來新聞媒體，對於不肖犯罪集團常利用人頭帳戶，作為
    詐騙錢財、恐嚇取財等犯罪工具，藉此逃避檢警查緝之情事
    ，多所報導，政府亦大力宣導，督促民眾注意，主管機關甚
    至限制金融卡轉帳之金額，是交付帳戶資料予非親非故之人
    ，該取得帳戶資料之人應係為謀非正當資金進出，而隱瞞其
    資金流程及行為人身分曝光之不法使用，幾乎已成為人盡皆
    知之犯罪手法。是以一般人對於自己之金融機構帳戶所使用
    之存摺、提款卡及密碼，均能妥為保管，恐被他人得知帳戶
    或密碼後，有被冒領或其他非法使用之虞。則被告對於其申
    設持用之前揭臺銀帳戶存摺、提款卡及密碼一旦交予他人，
    只能任人使用，即非己所能掌控，被告雖可能無法確知該不
    詳身分之他人將如何利用該帳戶資料，然其應可預見刻意使
    用陌生人之帳戶者，恐遭作為詐取財物工具之可能，卻仍將
    前開臺銀帳戶存摺、提款卡及密碼交予不詳身分之他人，而
    容任該項犯罪行為繼續實現，足徵被告對於他人使用前開臺
    銀帳戶之目的係藉由使用他人之帳戶，用以掩飾、隱匿犯罪
    所得款項之去向，應有所認識及預見，是被告應具有幫助他
    人詐欺取財、洗錢犯罪之不確定故意，灼然甚明。從而，本
    案被告具有幫助詐欺取財與幫助洗錢之不確定故意，將前揭
    臺銀帳戶存摺、提款卡及密碼交付予不詳身分之他人作為本
    案詐欺犯罪之用，被告雖未參與上開犯罪之構成要件行為，
    然顯係以幫助他人犯罪之意思，實施上開犯罪構成要件以外
    之行為，是被告本案所為之幫助詐欺取財、幫助洗錢等犯行
    ，應堪認定。
  ㈢綜上所述，本案事證明確，被告前揭犯行洵堪認定，應予依
    法論科。
二、論罪科刑：
  ㈠按刑法上之幫助犯，係對於犯罪與正犯有共同之認識，而以
    幫助之意思，對於正犯資以助力，而未參與實施犯罪之行為
    者而言（最高法院75年度台上字第1509號、88年度台上字第
    1270號判決意旨參照）；是以如未參與實施犯罪構成要件之
    行為，且係出於幫助之意思提供助力，即屬幫助犯，而非共
    同正犯。經查，被告雖係將其所申設持用之臺銀帳戶存摺、
    提款卡及密碼提供予他人，作為詐欺取財之工具，使不詳詐
    欺正犯得以此隱匿詐欺取財罪所得之去向，然未參與詐欺如
    附表「被害人」欄所示各該被害人之詐欺取財構成要件行
    為，亦未參與隱匿犯罪所得財物之去向之行為，且並無證據
    足資證明被告係以正犯而非以幫助犯之犯意參與犯罪，參前
    說明，應認被告顯係基於幫助不詳成年人詐欺他人財物、幫
    助他人隱匿犯罪所得財物之去向之犯意，而未參與詐欺取財
    、洗錢犯罪之構成要件行為。是核被告陳惟新所為，係犯刑
    法第30條第1項前段、刑法第339條第1項之幫助詐欺取財罪
    與刑法第30條第1項前段、洗錢防制法第14條第1項之幫助洗
    錢罪。至起訴書雖漏未論及被告涉犯刑法第30條第1項前段
    、洗錢防制法第14條第1項之幫助洗錢罪，惟按提供金融帳
    戶存摺、提款卡及密碼之行為人，因已將帳戶之存摺、提款
    卡及密碼等物件提供他人使用，失去對自己帳戶之實際管領
    權限，若無配合指示親自提款，即無收受、持有或使用特定
    犯罪所得之情形，且無積極之移轉或變更特定犯罪所得之行
    為，故非屬洗錢防制法第2條第1款、第3款所稱之洗錢行為
    ；又特定犯罪之正犯實行特定犯罪後，為掩飾、隱匿其犯罪
    所得財物之去向及所在，而令被害人將款項轉入其所持有、
    使用之他人金融帳戶，並由該特定犯罪正犯前往提領其犯罪
    所得款項得手，如能證明該帳戶內之款項係特定犯罪所得，
    因已被提領而造成金流斷點，該當掩飾、隱匿之要件，該特
    定犯罪正犯自成立一般洗錢罪之正犯。刑法第30條之幫助犯
    ，係以行為人主觀上有幫助故意，客觀上有幫助行為，即對
    於犯罪與正犯有共同認識，而以幫助意思，對於正犯資以助
    力，但未參與實行犯罪之行為者而言。幫助犯之故意，除需
    有認識其行為足以幫助他人實現故意不法構成要件之「幫助
    故意」外，尚需具備幫助他人實現該特定不法構成要件之「
    幫助既遂故意」，惟行為人只要概略認識該特定犯罪之不法
    內涵即可，無庸過於瞭解正犯行為之細節或具體內容。此即
    學理上所謂幫助犯之「雙重故意」。金融帳戶乃個人理財工
    具，依我國現狀，申設金融帳戶並無任何特殊限制，且可於
    不同之金融機構申請多數帳戶使用，是依一般人之社會通念
    ，若見他人不以自己名義申請帳戶，反而收購或借用別人之
    金融帳戶以供使用，並要求提供存摺、提款卡及告知密碼，
    則提供金融帳戶者主觀上如認識該帳戶可能作為對方收受、
    提領特定犯罪所得使用，對方提領後會產生遮斷金流以逃避
    國家追訴、處罰之效果，仍基於幫助之犯意，而提供該帳戶
    之提款卡及密碼，以利洗錢實行，仍可成立一般洗錢罪之幫
    助犯，最高法院108年度台上大字第3101號裁定意旨參照。
    從而，本案被告提供前開臺銀帳戶資料予他人後，並無積極
    證據證明其另有依指示親自提款之情形，且無積極移轉、變
    更特定犯罪所得之行為，自非屬洗錢防制法第2條第1款、第
    3款之洗錢行為，是被告所為與共同正犯尚屬有間，然被告
    主觀上既有認識前開臺銀帳戶可能作為收受、提領特定犯罪
    所得使用，他人提領後會產生遮斷資金流動軌跡以逃避國家
    追訴、處罰之效果，仍基於幫助之犯意而加以提供該帳戶資
    料，應認係以幫助洗錢之犯意為之，起訴書所載法條固漏未
    引用上開罪名，然起訴書犯罪事實欄既以載明被告提供前開
    臺銀帳戶資料予「MKIC」等情節，此部分犯罪事實業經起訴
    ，本院自應併予審理，且經原審訊問及本院審理時當庭告知
    被告此部分犯行可能涉犯之罪名(見原審卷第127頁、本院卷
    第96頁)，自無礙於被告防禦權行使。又被告固有提供前揭
    臺銀帳戶存摺、提款卡及密碼等資料幫助詐欺取財犯行之遂
    行，惟無證據證明被告於提供前揭帳戶資料之幫助行為時，
    即已知悉該詐欺集團之人數、詐欺方式而犯詐欺取財等事由
    ，自無從論以幫助犯刑法第339條之4加重詐欺取財罪之罪責
    ，附此敘明。
  ㈡被告係以1次交付前揭臺銀帳戶存摺、提款卡及密碼等資料行
    為，幫助該詐欺集團成員分別侵害如附表「被害人」欄所
    示各該被害人之財產法益，為同種想像競合犯，依刑法第55
    條之規定，應論以一罪。又針對被告前開所犯，係以一提供
    金融帳戶資料之行為，幫助不詳之人詐取前揭被害人之財物
    及隱匿詐欺取財罪所得之去向，屬一行為而觸犯幫助詐欺取
    財及幫助洗錢等罪，為想像競合犯，爰依刑法第55條之規定
    ，從一重之幫助洗錢罪處斷。
  ㈢檢察官上訴所指如附表編號所示被害人陳吉林遭詐欺部分
    與另行移送本院併案審理如附表編號所示被害人張育誠遭
    詐欺所揭被告幫助詐欺及幫助洗錢之犯罪事實，均為被告同
    一次交付帳戶行為所致，與前開起訴之犯行間，具想像競合
    犯之裁判上一罪關係，為起訴效力所及，本院自應併予審究
    。
  ㈣被告幫助他人遂行詐欺取財、洗錢等犯行，為幫助犯，依刑
    法第30條第2項規定，按正犯之刑減輕其刑。
  ㈤按犯前2條之罪，在偵查或審判中自白者，減輕其刑，洗錢防
    制法第16條第2項亦有明定。本案被告於原審訊問及本院審
    理時，已坦承本案提供前揭臺銀帳戶存摺、提款卡及密碼等
    資料，幫助他人製造金流斷點方式，掩飾該詐欺所得之本質
    及去向之洗錢等事實，堪認被告於審判中，對其幫助洗錢犯
    行業已自白，爰依洗錢防制法第16條第2項規定，減輕其刑
    ，並依法遞減之。
三、駁回上訴暨原判決撤銷改判之說明：　　
  ㈠被告雖以請求給予易服勞役為由提起上訴，惟按依刑法第41
    條、第42條及第42條之1易服社會勞動或易服勞役者，由指
    揮執行之檢察官命令之，刑事訴訟法第479條第1項定有明文
    。故而，得否易服勞役，係由執行檢察官依被告之個案情況
    裁量決定，係屬檢察官之執行處分，非屬法院之職權。被告
    依其家庭經濟狀況，倘無力支付有期徒刑易科罰金或併科罰
    金之金額，當可於本案確定後送執行時，向檢察官請求易服
    社會勞動或易服勞役，由檢察官視被告具體情況予以准駁，
    此係執行問題，被告執此提起上訴，並無理由。
  ㈡被告另主張願與被害人和解，請求宣告緩刑云云，然按刑罰
    之主要目的乃在於公正地報應行為人之罪責，並以刑罰之公
    正報應，威嚇社會大眾而生嚇阻犯罪之一般預防功能，且善
    用執行刑罰之機會，從事受刑人之矯治工作，而收教化之個
    別預防功能，因而刑罰應該是符合相當原則之公正刑罰，不
    可過份強調威嚇社會大眾之一般預防功能，或是過份強調教
    化犯罪人之個別預防功能，而輕易破壞刑罰公正報應之本質
    。經查，被告前曾於106年間，因傷害致死案件，經本院以1
    06年度重訴字第1501號判決判處有期徒刑2年，被告上訴，
    復經臺灣高等法院臺中分院以108年度上訴字第548號判決撤
    銷原判決，判處有期徒刑8年6月，前於110年7月8日經最高
    法院以109年度台上字第2948號判決撤銷原判決，發回更審(
    尚未確定)之前案紀錄，此有臺灣高等法院被告前案紀錄表1
    份在卷可稽(見本院卷第31-34頁)，徵諸被告迄於本院審理
    終結時，猶未能與全部被害人達成和解，是以，本院認其所
    受本案刑之宣告應予執行始屬適當，以此懲儆，務令其知所
    警惕，認仍不予宣告緩刑，是被告提起本件上訴，並請求給
    予緩刑等節，並無理由，應予駁回。
  ㈢原審認被告犯罪事證明確，予以論罪科刑，固非無見，惟查
    ：
　⒈被告提供前揭金融帳戶資料予不詳之人，當有詐取如附表編
    號㈠至㈩所示被害人余德新、林家誼、黃鈞揚、梁祐綸、陳富
    邦、王俊堅、羅詩旻、胡哲瑋、楊家豪及陳思筠、如附表
    編號所示被害人陳吉林與如附表編號所示被害人張育誠
    之財物，檢察官就如附表編號及所示上訴及移送併辦部
    分，與本案簡易判決如附表編號㈠至㈩所示部分，具有想像
    競合犯之裁判上一罪關係，為本案起訴效力所及，而有起訴
    事實範圍擴張之情形，原審未及審酌前述上訴及移送併辦之
    犯罪事實，容有未合，檢察官執以提起上訴，即有理由，而
    應由本院合議庭予以撤銷改判。
　⒉爰以行為人之責任為基礎，審酌被告以提供前揭臺銀帳戶存
    摺、提款卡及密碼等資料予他人方式，幫助他人犯罪，致使
    真正犯罪者得以隱匿其等身分，助長詐欺犯罪猖獗，破壞社
    會治安及金融秩序，更將造成警察機關查緝犯罪之困難，且
    使本案被害人受有匯入前開臺銀帳戶金額之損失，並產生遮
    斷資金流動軌跡，所為於法有違，考量被告犯後終能坦認犯
    行，已見悔意，然未能與被害人達成和解，並無賠償被害人
    所受損害之具體表現，兼衡被告高中肄業之智識程度，目前
    從事餐飲、臨時工等工作且家境小康之生活狀況，業據被告
    陳明在卷(見本院卷第113頁)，暨其犯罪動機、目的、手段
    等一切情狀，量處如主文所示之刑，並諭知易服勞役之折算
    標準，以資懲儆。
　⒊至被告否認有何因提供前揭臺銀帳戶存摺、提款卡及密碼等
    資料而獲取任何對價之情，而本案並無積極具體證據足認被
    告確有因其幫助犯罪犯行因而獲有任何犯罪對價，自不生犯
    罪所得應予沒收之問題，爰不予宣告沒收或追徵其價額，併
    此敘明。
據上論斷，應依刑事訴訟法第455條之1第1項、第3項、第369條
第1項前段、第364條、第299條第1項前段，洗錢防制法第14條第
1項、第16條第2項，刑法第11條、第339條第1項、第30條第1項
前段、第2項、第55條、第42條第3項前段，刑法施行法第1條之1
第1項，判決如主文。
本案經檢察官黃政揚提起公訴，檢察官陳永豐提起上訴，檢察官
劉彥君移送併辦，檢察官朱介斌到庭執行職務。　
中　　華　　民　　國　 111　　年　　 3　　月　　22　　日
　　　　　　　　　刑事第十五庭審判長法　官　簡佩珺
                                    法  官  張雅涵
                                    法  官  湯有朋
以上正本證明與原本無異。
不得上訴。
　　　　　　　　　　　　　　　　　　書記官   黃美雲
中　　華　　民　　國　　111 　年　　3 　　月　　22　　日
附錄本案論罪科刑法條：
刑法第30條
幫助他人實行犯罪行為者，為幫助犯。雖他人不知幫助之情者，
亦同。
幫助犯之處罰，得按正犯之刑減輕之。
刑法第339條第1項
意圖為自己或第三人不法之所有，以詐術使人將本人或第三人之
物交付者，處5年以下有期徒刑、拘役或科或併科50萬元以下罰
金。
洗錢防制法第14條第1項
有第2條各款所列洗錢行為者，處7年以下有期徒刑，併科新臺幣
5百萬元以下罰金。
附表：
      

編號 被害人 詐欺方式 匯款經過 匯款金額 ㈠ 余德新 詐騙集團成員於109年10月4日某時，透過交友軟體認識余德新，並經由LINE通訊軟體向余德新詐稱：其為資深股票操盤手，若依其投資可以獲利云云，致余德新誤信為真，因而陷於錯誤，於同年10月8日某時，註冊成為forexdstw網站會員後，依客服指示匯款。 1.先後於109年10月10日11時1分許、同年10月11日12時33分許，在臺中市○○區○○路000號臺中銀行霧峰分行，分別操作ATM自動櫃員機轉帳至臺銀帳戶。 2.復於109年10月12日12時8分許，在臺中市○○區○○路000號臺中銀行霧峰分行，臨櫃匯款至臺銀帳戶。 1.新臺幣(下同)3萬元、3萬元 2.4萬元 ㈡ 林家誼 詐騙集團成員於109年10月7日某時，透過交友軟體認識林家誼，並經由LINE通訊軟體向林家誼詐稱：至嘉盛集團投資可以獲利云云，致林家誼誤信為真，因而陷於錯誤，於同日20時許，註冊成為FOREX.COM網站之會員後，依客服指示匯款。 先後於109年10月11日14時15分23秒許、同日14時19分48秒許，分別操作網路銀行匯款至臺銀帳戶。 3萬元、3萬元 ㈢ 黃鈞揚 詐騙集團成員於109年10月7日某時，透過交友軟體認識黃鈞揚，並於109年10月10日某時，經由LINE通訊軟體向黃鈞揚詐稱：若依其規劃方式透過手機軟體「ADSS」投資可獲利云云，致黃鈞揚誤信為真，因而陷於錯誤，依對方指示匯款。 於109年10月11日20時49分許，操作網路銀行匯款至臺銀帳戶。 4萬2,000元 ㈣ 梁祐綸 詐騙集團成員於109年10月11日某時，透過交友軟體認識梁祐綸，並向梁祐綸詐稱：若至charterprimers.com網站（卓德投資平臺）投資可獲利云云，致梁祐綸誤信為真，因而陷於錯誤，依對方指示匯款。 先後於109年10月12日21時25分許、同日22時28分許、同日22時15分許，分別操作網路銀行匯款至臺銀帳戶。 2萬1,000元、3萬元、3萬元 ㈤ 陳富邦 詐騙集團成員於109年9月10日某時，透過Facebook(下稱臉書)社群網站認識陳富邦，並向陳富邦詐稱：若至FED網站投資可獲利云云，致陳富邦誤信為真，因而陷於錯誤，依對方指示匯款。 於109年10月10日22時31分24秒許，操作網路銀行匯款至臺銀帳戶。 9萬元 ㈥ 陳思筠 詐騙集團成員於109年10月9日前某日，透過交友軟體認識陳思筠，並向陳思筠詐稱：若至FOREX網站投資美金買賣可以獲利云云，致陳思筠誤信為真，因而陷於錯誤，依對方指示匯款。 先後於109年10月11日13時58分許、同日14時1分許、翌(12)日14時35分許，分別操作網路銀行匯款至臺銀帳戶。 5萬元、4萬元、1萬5000元 ㈦ 王俊堅 詐騙集團成員於109年9月中旬，透過交友軟體認識王俊堅，並經由LINE通訊軟體向王俊堅詐稱：投資卓德資金託管可以獲利云云，致王俊堅誤信為真，因而陷於錯誤，依指示匯款。 先後於109年10月10日15時22分10秒許及同年10月11日9時30分18秒許，在不詳地點，分別操作ATM自動櫃員機轉帳至臺銀帳戶。 3萬元、3萬元 ㈧ 羅詩旻 詐騙集團成員於109年7月間某日，透過交友軟體認識羅詩旻，並經由LINE通訊軟體向羅詩旻詐稱：透過HANTES投資網站投資可以獲利云云，致羅詩旻誤信為真，因而陷於錯誤，依指示匯款。 109年10月12日12時22分6秒許，操作網路銀行匯款至臺銀帳戶。 3萬元 ㈨ 楊家豪 詐騙集團成員於109年8月中旬某日，透過交友軟體認識楊家豪，並經由LINE通訊軟體向楊家豪詐稱：透過fbs投資網站投資外匯可以獲利云云，致楊家豪誤信為真，因而陷於錯誤，依指示匯款。 先後於109年10月11日19時55分許、同日19時52分許及同日20時6分許許，分別操作網路銀行匯款至臺銀帳戶。 3萬元、3萬元、3萬元 ㈩ 胡哲瑋 詐騙集團成員於109年8月27日某時，透過交友軟體認識胡哲瑋，並經由LINE通訊軟體向胡哲瑋詐稱：透過fbs投資網站投資外匯可以獲利云云，致胡哲瑋誤信為真，因而陷於錯誤，依指示匯款。 先後於109年10月10日17時8分許及同年10月11日16時21分許，在不詳地點，分別操作ATM自動櫃員機轉帳至臺銀帳戶。 3萬元、3萬元  陳吉林 詐欺集團成員於109年10月5日某時，透過交友軟體認識陳吉林，並經由LINE通訊軟體向陳吉林詐稱：透過投睿投資網站投資可以獲利云云，致陳吉林誤信為真，因而陷於錯誤，依指示匯款。 先後於109年10月10日21時32分11秒許及同年10月12日23時52分26秒許，分別操作網路銀行至臺銀帳戶。 5萬元、5萬元  張育誠 詐欺集團成員於109年10月1日某時，透過交友軟體認識張育誠，並經由LINE通訊軟體向張育誠詐稱：投資卓德資金託管可以獲利云云，致張育誠誤信為真，因而陷於錯誤，依指示匯款。 109年10月11日19時9分18秒許，操作網路銀行匯款至臺銀帳戶。 9萬元